【裁判字號】    99,易,63
【裁判日期】    990428
【裁判案由】    詐欺
【裁判全文】
臺灣高雄地方法院刑事判決                99年度易字第63號
公  訴  人  臺灣高雄地方法院檢察署檢察官
被      告  甲○○
選任辯護人  李文禎律師
            黃如流律師
            黃小舫律師
上列被告因詐欺案件，經檢察官提起公訴（98年度偵字第30134
號），本院判決如下：
    主  文
甲○○幫助犯詐欺取財罪，處拘役參拾日，如易科罰金，以新臺
幣壹仟元折算壹日。緩刑貳年。
    事  實
一、甲○○明知將自己之金融機構帳戶提供他人使用，將可能遭
    詐騙集團利用作為犯罪工具，猶基於縱有人以其金融帳戶實
    施財產犯罪亦不違背其本意之不確定故意，於民國98年3 月
    31日，在高雄市○○區○○路166 號陽明國中前，將其於華
    南商業銀行高雄三民分行開立之帳號000000000000號帳戶之
    提款卡、提款密碼、存摺影本及個人身分證影本，交與真實
    姓名年籍不詳之人使用。緣詐欺集團輾轉取得上開帳戶前，
    即意圖為自己不法之所有，於98年3 月24日以前之某日，於
    露天拍賣網站上刊登出售五月天100 場校園演唱會VIP 入場
    卷4 張1 組之訊息，致買家丙○○陷於錯誤，依上開詐欺集
    團某成員之指示，使用網路自動櫃員機匯款新台幣（下同）
    3347元至李寶明（業經臺灣桃園地方法院檢察署檢察官聲請
    簡易判決處刑）之女兒李彥穎之中華郵政中壢建國路郵局帳
    號00000000000000號帳戶內，嗣該詐欺集團成員於98年3 月
    31日取得甲○○上開帳戶資籵，復於98年3 月31日晚上7 時
    許，由某上開詐欺集團內成員撥打電話續向丙○○佯稱，其
    上開轉入之帳戶遭凍結，需依指示才能將款項歸還云云，致
    丙○○陷於錯誤，依其指示，再分別匯款5 萬元、7 萬元、
    10萬元及5000元至甲○○前開帳戶。嗣經丙○○察覺受騙報
    警循線查獲。
二、案經桃園縣政府警察局中壢分局報告臺灣桃園地方法院檢察
    署轉呈臺灣高等法院檢察署令轉臺灣高雄地方法院檢察署檢
    察官偵查起訴。
    理  由
一、本院以下所引用之具傳聞性質之證據，檢察官、被告及選任
    辯護人於本案言詞辯論時，均同意有證據能力，本院審酌各
    該證據均非違法蒐證取得之證據，且依該證據作成情況作為
    證據應為適當，依刑事訴訟法第159 條之5 第1 項規定，應
    有證據能力。
二、訊據被告甲○○否認有何上開犯行，辯稱：其係為求職，依
    報紙之徵才廣告應徵，經告知須交付提款卡及密碼作為測試
    帳戶有無被凍結之用，並不知該人為詐欺集團之成員，伊實
    係被害人，伊主觀上沒有幫助之故意；又並無證據證明伊有
    不確定幫助詐欺之犯意；且依幫助犯從屬性而言，本件正犯
    即為詐欺犯，屬意圖犯，則應係在直接故意始能成立，幫助
    犯亦同，自應無所謂不確定故意即未必故意而能成立犯行可
    言等語置辯。經查：
  (一)被告為求職而應徵工作，有卷附報紙分類廣告在卷可查（偵
    卷一第35頁），且被告另有於15家銀行開戶，有本院依職權
    查詢被告開戶銀行資料及被告當庭提出存摺影本附卷可按（
    本院易字卷第13、38至115 頁），而被告之帳戶亦只有本件
    華南銀行之帳戶經通報為警示帳戶，亦有財團法人金融聯合
    徵信中心通報案件紀錄資訊在卷可查（本院易字卷第117 頁
    ），是以如被告本件華南銀行之帳戶係以販賣之方式交付，
    依常情而論，其應一次販賣多本帳戶，收取較多款項，惟本
    件確僅交付華南銀行帳戶，足認被告所稱係因求職始交付帳
    戶，尚非虛言。
  (二)查利用電話或電腦網路進行詐騙，並以人頭帳戶作為工具以
    利行騙，而規避執法人員之查緝，並掩飾、確保因自己犯罪
    所得財物之事例，在平面、電子媒體經常報導，且經警察、
    金融、稅務單位在各公共場所張貼防騙文宣宣導周知，是上
    情應已為社會大眾所共知。不法分子或以收購之方式，或以
    辦理貸款、應徵工作等方式，取得人頭帳戶，帳戶申設人若
    出售帳戶資料予他人，對該帳戶可能遭利用從事不法，自應
    有所認識；帳戶申設人若以辦理貸款為美化帳戶為由交付，
    或以應徵工作等為由，但不知公司址設何處、負責人、營業
    項目、工作項目為何、且未經正常之面試程序，隨意交付帳
    戶資料予不詳姓名之人、或僅知綽號之人，僅因自己帳戶內
    並無款項或甚少款項，基於姑且一試之心態，縱使被騙，帳
    戶資料被利用，亦認無所損失，則其容認自己申設之帳戶，
    被詐欺集團使用之不確定故意，亦可認定。查被告應徵工作
    時，並無正式之面試場地，又不知公司之名稱、設址何處、
    負責人為何，業經被告自承在卷，其求職過程顯與常情相違
    ；又於應徵時，對方即已告知商務司機實際上為馬夫，即載
    送賣淫女子從事性交易，而所交付之上開帳戶資料係用於供
    公司收取客人款項等語（本院易字卷第34頁反面）。又求職
    遭騙取金錢或物品（如帳戶）之情，亦於報章雜誌、新聞媒
    體多有報導，且為警政機關廣為宣傳，被告自無法諉為不知
    ，且被告於本院亦陳稱：帳戶中僅剩84元，如果被騙最多只
    損失84元而已等語（本院易字卷第35頁），足證被告因帳戶
    中僅有84元，即使被對方所騙，也無所謂之心態昭然若揭。
    而犯罪集團係以騙取財物為目的，騙取錢財則可花用，騙取
    物件則可為利用，被告既交付其提款卡及密碼，而容任即使
    遭騙亦無所謂，亦證被告已考量即使遭騙，亦僅帳戶遭利用
    ，對己而言，並無財產上之損失，被告於主觀上顯具有縱容
    該取得帳戶之人以之為詐欺取財之犯罪工具，亦不違背其本
    意之幫助詐欺取財不確定故意甚明。
  (二)被告雖以上開情詞抗辯：
    1.被告具幫助詐欺之不確定故意，已如前述，被告辯稱主觀
      上沒有幫助之故意，並不可採。
    2.關於現行刑法幫助犯之性質，實務及學說多數見解均認幫
      助犯應採共犯從屬性說之「限制從屬形式」（刑法第30條
      94年2 月2 日修正理由參照），依限制從屬形式之立場，
      共犯之成立係以正犯行為（主行為）之存在為必要，而此
      正犯行為則須正犯者著手於犯罪之實行行為，且具備違法
      性（即須正犯行為具備構成要件該當性、違法性) ，始足
      當之。是以所謂共犯從屬性係指共犯在正犯之行為符合何
      種要件下始應予處罰，因此幫助之犯意並不依隨正犯之犯
      意，故本件被告所幫助者雖係詐欺犯行，惟於不確定之幫
      助犯意下仍可成立幫助犯。從而被告所辯不確定故意即未
      必故意並不能成立幫助詐欺之犯行，亦不可採。
  (三)綜上所陳，本案事證明確，被告犯行洵堪認定，應依法論科
    。
三、核被告所為，係基於幫助他人詐欺之不確定故意，提供銀行
    存摺影本、提款卡、提款密碼等物予詐騙集團而助益詐欺行
    為之實行，係犯刑法第339 條第1 項詐欺罪之幫助犯，依刑
    法第30條第2 項，按正犯之刑減輕之。爰審酌被告提供銀行
    存摺影本、提款卡、提款密碼等物幫助他人詐欺取財，既助
    長他人犯罪，增加政府查緝困難，危害交易秩序與社會治安
    ，且造成本案被害人之財產損失，雖否認犯行。然已坦認所
    應徵之工作係從事不法行為之犯後態度，並斟酌告訴人匯入
    被告上開帳戶金額共計為22萬5000元，而被告已與告訴人達
    成和解，並約定賠償告訴人之部分損失，且考量被告因為負
    有債務急欲謀職維生，一時失慮而犯本件，尚有3 名子女由
    其撫養，前無科刑紀錄，素行良好，於本件犯行並無獲利等
    一切情狀，量處如主文所示之刑，並定易科罰金之折算標準
    。末查被告前未曾因故意犯罪受有期徒刑以上刑之宣告，此
    有臺灣高等法院被告前案紀錄表1 件在卷可按，其因一時失
    慮，致犯本罪，犯後於偵審程序中均供陳部分行為，尚有悔
    意，並已與對方達成民事調解，獲得彼此之原諒，有卷附和
    解書在卷可稽，堪認被告經此起訴審判科刑，已足促其警惕
    ，信無再犯之虞，本院因認上開宣告之刑，以暫不執行為適
    當，爰併予宣告緩刑2 年，以啟自新。
四、被告行為後，刑法第41條業於98年8 月21日修正公布、並自
    98年9 月1 日起施行，該條規定受6 個月以下有期徒刑或拘
    役之宣告，不論得否易科罰金，均得易服社會勞動，並配合
    修正刑事訴訟法第479 條第1 項，明定易服社會勞動由指揮
    執行之檢察官命令之，亦即上開規定應係檢察官執行事項，
    非裁判量刑事項，自非屬被告適用之刑罰法律或法律效果有
    變更，而無刑法第2 條第1項 法律變更規定之適用，故無須
    為新舊法之比較，應逕適用裁判時法。又刑法第41條規定聲
    請易服社會勞動者，因條文已明定以社會勞動6 小時折算徒
    刑或拘役1 日，與易科罰金應於裁判主文諭知折算標準之情
    形不同，無須於裁判主文諭知（刑法施行法第3 條之2 修正
    理由參照），附此敘明。
據上論斷，應依刑事訴訟法第299 條第1 項前段，刑法第30條第
第1 項、第2 項、第41條第1 項前段、第339 條第1 項、刑法第
74條第1 項第1 款，刑法施行法第1 之1 條，判決如主文。
本案經檢察官乙○○到庭執行職務。
中    華    民    國    99    年    4     月    28    日
                  刑事第四庭  審判長法  官  洪碩垣 

                                    法  官  張  震

                                    法  官  施介元
以上正本證明與原本無異。
如不服本判決應於收受送達後10日內向本院提出上訴書狀，並應
敘述具體理由；如未敘述上訴理由者，應於上訴期間屆滿後20日
內向本院補提理由書（均須按他造當事人之人數附繕本）「切勿
逕送上級法院」。
中    華    民    國    99    年    4     月    28    日
                                    書記官  葉玉芬
附錄本判決論罪科刑法條
中華民國刑法第339條
意圖為自己或第三人不法之所有，以詐術使人將本人或第三人之
物交付者，處5 年以下有期徒刑、拘役或科或併科1 千元以下罰
金。
以前項方法得財產上不法之利益或使第三人得之者，亦同。
前2 項之未遂犯罰之。

司法院資訊處製作；財團法人民間司法改革基金會備份。
